臺灣高等法院高雄分院刑事裁定　　　　　九十一年度抗字第七三號
　　抗告人　即
　　自　訴　人　甲○○○業股份有限公司
　　法定代理人　丁○○
　　被　　　告　戊○○
　　被　　　告　乙○○
　　被　　　告　丙○○
右列抗告人因被告等背信案件，不服臺灣屏東地方法院中華民國九十一年三月十二日
裁定（九十年度自字第三三號），提起抗告，本院裁定如左：
      主      文
原裁定撤銷，發回台灣屏東地方法院。
      理      由
一、自訴意旨略以：戊○○係行政院國軍退除役官兵輔導委員會（以下簡稱「退輔會
    」）之現任法定代理人，丙○○則為該會前榮民礦業開發處（按：該機關已於八
    十九年八月一日裁撤）處長。緣退輔會因原審法院八十六年度民執字第二十八號
    假扣押執行事件，於民國八十六年一月十四日，在屏東縣長治鄉○○○段七五七
    地號甲○○○業股份有限公司（以下簡稱「弘易公司」）工廠內，會同原審法院
    執行人員查封弘易公司所有如附表所示之七項機械設備，嗣並由退輔會委任乙○○擔任保管人。詎料，前開七項機械設備竟於退輔會及乙○○保管期間遭人竊取
    。戊○○、丙○○及乙○○等三人為依法應盡保管義務保管機械之人，竟任令保
    管物品不翼而飛，顯然違背任務，故渠等三人所為均涉犯刑法第三百四十二條之
    背信罪嫌云云。
二、本件原審以自訴人所訴被告等三人所涉犯之背信罪，嫌疑顯有不足，爰依法裁定
    駁回自訴云云，固非無見。（如附件）。
三、惟按刑事訴訟法第三百十九條第一項規定，犯罪之被害人始得提起自訴，而所謂
    犯罪之被害人以因犯罪而直接被害之人為限，司法院院字第一三０六號解釋有案
    。本件自訴人自訴被告等背信，固係以被告等三人違背其應盡保管之義務，致令
    保管物品失竊云云資為論據。然刑法所謂背信，係指「為他人處理事務，意圖為
    自己或第三人不法之利益，或損害本人之利益，而為違背其任務之行為，致生損
    害於本人之財產或其他利益者」，始能構成，刑法第三百四十二條第一項定有明
    文。查本件強制執行程序，係執行法院將所查封扣押之物品，交由債權人即行政
    院國軍退除役官兵輔導委員會榮民礦業開發處保管，此有台灣屏東地方法院民事
    執行處假扣押執行筆錄附卷可稽，故該保管法律關係之當事人係執行法院與行政
    院退除役官兵輔導委員會榮民礦業開發處，並非自訴人委任被告等負責保管，自
    訴人縱有受害，其是否為本件背信罪之直接被害人，非無斟酌餘地，其是否得提
    起自訴，尚有可疑，且本件原審亦已進行審理程序，非僅係訊問及調查證據，已
    不得為駁回裁定。原審遽為本件自訴駁回之裁定，尚有未洽，自訴人抗告，應認
    為有理由，自應由本院將原裁定撤銷，發回原審法院，另為適當之處理。
四、據上論結，應依刑事訴訟法第四百十三條，裁定如主文。
中    華    民    國     九十一     年       五       月       八       日
                              臺灣高等法院高雄分院刑事第九庭
                                  審判長法官  張明松
                                        法官  江泰章
                                        法官  任森銓
右正本證明與原本無異。
不得再抗告。
                                      書記官  施耀程
中    華    民    國     九十一     年       五       月       十       日
                                                                  Ａ
臺灣屏東地方法院刑事裁定                              九十年度自字第三三號
    自  訴  人  甲○○○業股份有限公司
                              設高雄市○○○街五十號四樓
    法定代理人  丁○○        住同右
    被      告  戊○○        行政院國軍退除役官兵輔導委員會主任委員
                              住台北市○○○路○段二二二號
    右  一  人
    選任辯護人  孫世群律師
    被      告  乙○○        男  三十九歲（民國○○○年○月○○日生）
                              住台北市○○路三六號四樓
                              居宜蘭縣冬山鄉○○路一二二號
                              身分證統一編號：Ｚ000000000號
    被      告  丙○○        男  五十七歲（民國○○○年○月○日生）
                        住台北縣三重市○○○路八十六巷十八號
                              身分證統一編號：Ｆ一三二五五號
右列被告等因背信案件，經自訴人提起自訴，本院裁定如左：
    主  文
自訴駁回。
    理  由
一、本件自訴意旨略以：戊○○係行政院國軍退除役官兵輔導委員會（以下簡稱「退
    輔會」）之現任法定代理人，丙○○則為該會前榮民礦業開發處（按：該機關已
    於八十九年八月一日裁撤）處長。緣退輔會因本院八十六年度民執字第二十八號
    假扣押執行事件，於民國八十六年一月十四日，在屏東縣長治鄉○○○段七五七
    地號甲○○○業股份有限公司（以下簡稱「弘易公司」）工廠內，會同本院執行
    人員查封弘易公司所有如附表所示之七項機械設備，嗣並由退輔會委任乙○○擔
    任保管人。詎料，前開七項機械設備竟於退輔會及乙○○保管期間遭人竊取。戊○○、丙○○及乙○○等三人為依法應盡保管義務保管機械之人，竟任令保管物
    品不翼而飛，顯然違背任務，故渠等三人所為均涉犯刑法第三百四十二條之背信
    罪嫌云云。
二、本件自訴人認被告等三人涉犯右揭犯罪，無非係以本院八十六年度民執字第二十
    八號假扣押執行事件之執行筆錄、民事委任書影本各乙份及照片十七幀等為其主
    要論據。訊據被告乙○○則矢口否認有何背信犯行，辯稱：伊只是代理債權人退
    輔會完成查封手續而已，查封後，伊即向退輔會陳報，退輔會另行派人在查封地
    點管理等語。被告戊○○、丙○○均未到庭，惟被告戊○○以答辯狀否認有何背
    信犯行，辯稱：本件保管法律關係之當事人係法院與退輔會榮民礦業開發處，並
    非自訴人弘易公司，自訴人非本件之直接被害人，不得提起自訴。且縱使退輔會
    就查封物品之保管有所疏失，亦與背信罪係處罰故意犯之要件不相符合等語。
三、按法院或受命法官於自訴案件第一次審判期日前訊問及調查證據結果，如認為案
    件有刑事訴訟法第二百五十二條至第二百五十四條之情形者，得以裁定駁回其自
    訴，該法第三百二十六條第三項定有明文。又按背信罪之成立，以處理他人事務
    之人，有圖自己或第三人不法利益，或圖加損害於本人之意思，而故為違背其任
    務之行為為要件，如僅因處理事務怠於注意，致其事務生不良之影響，則為處理
    事務之過失問題，既非故意為違背任務之行為，自不負若何罪責，最高法院對此
    亦著有二十二年上字第三五三七號判例可資參照。
四、經查：
    (一)「犯罪之被害人得提起自訴」，刑事訴訟法第三百十九條第一項前段對此定有
      明文，而該規定所稱之犯罪被害人，係指其法益因他人之犯罪而直接受侵害之
      人而言，故凡財產法益被侵害時，其財產之所有權人及對於該財產有事實上管
      領力之人均為直接被害人（最高法院三十二年非字第六八號判例參照）。本件
      委任保管查封物契約之當事人雖係本院及退輔會，然自訴人既為查封物之所有
      權人，則依自訴人主張之事實，其為直接被害人殆無疑義，故弘易公司提起本
      件自訴應屬合法，先予敘明。
    (二)又本件自訴人所有如附表所示之機器設備，乃債權人退輔會委由被告乙○○於
      八十六年一月十四日會同本院民事執行處人員執行查封，茲有前開假扣押執行
      筆錄及民事委任書影本附卷可考。是本案真正受法院委任保管查封物品之人應
      係退輔會，而非被告乙○○。此再觀諸卷附退輔會九十一年一月三十日輔伍字
      第０９１０１５７號函覆本院稱：「本會榮民礦業開發處於八十六年四月結束
      當地營業後，仍持續聘請工作人員黃春雄、黃鳳山、黃智偵等人看管系爭場地
      及查扣物，更於將系爭土地交由屏東農場接管時，訓令土地管理機關屏東農場
    繼續看管，．．」，並未提及將查封物品委由乙○○保管益明。是被告乙○○
      辯稱：伊只是代理債權人退輔會完成查封手續而已，並非保管人等語堪予採信
      。自訴人僅因被告乙○○在右揭筆錄之債權人欄及保管人欄簽名，遂認其應負
      保管之責云云，顯有誤會。
    (三)再被告戊○○乃退輔會現任主任委員，丙○○則為前退輔會榮民礦業開發處之
      處長，二人均非附表所示查封物品之保管人，且就自訴人所提出之證據及本院
      向管轄案發地點刑事案件之屏東縣警察局屏東分局繁華派出所查詢結果，均不
      足以證明查封物品之失竊與被告戊○○及丙○○二人有關，亦即無從認定該二
      人有圖謀自己或第三人不法利益，或圖加損害於本人之意思而故意為違背其任
      務之行為。又退一步言之，縱使可認本件由退輔會保管之物品遭竊係因渠等綜
      理退輔會之事務時怠於注意所致，然此究為被告戊○○或丙○○處理事務之過
      失問題，揆諸法律規定及前揭判例意旨，尚不得以背信罪相繩。
    (四)綜上所述，自訴人所訴被告等三人之所涉犯之背信罪，嫌疑顯有不足，依前開
      法律規定及判例意旨，本件自訴應予駁回。
據上論斷，應依刑事訴訟法第三百二十六條第三項、第二百五十二條第十款，判決如
主文。
中      華      民      國      九十一      年      三    月    十二    日
                                      臺灣屏東地方法院刑事第一庭
                                          法  官  王以齊
右正本證明與原本無異。
如不服本判決應於收受本判決後送達後十日內向本院提出上訴書狀，其未敘述上訴理
由者，並得於提起上訴後十日內向本院補提理由書狀（均須按他造當事人之人數附繕
本 ）「切勿逕送上級法院」
                                          書記官  林天化
中      華      民      國      九十一      年      三    月    十二    日
附表：
  ┌──┬─────────┬───┬──┬─────────┬───┐
  │編號│  物  品  名  稱  │ 數量 │編號│  物  品  名  稱  │ 數量 │
  ├──┼─────────┼───┼──┼─────────┼───┤
  │ 一 │  十字剪          │ 一台 │ 五 │  天車            │ 一台 │
  ├──┼─────────┼───┼──┼─────────┼───┤
  │ 二 │  磨石機          │ 一台 │ 六 │  循環水泵        │一組 │
  ├──┼─────────┼───┼──┼─────────┼───┤
  │ 三 │  倒角機          │ 一台 │ 七 │  驗試機          │ 一組 │
  ├──┼─────────┼───┼──┴─────────┴───┤
  │ 四 │  堆高機          │ 一輛 │                                │
  └──┴─────────┴───┴────────────────┘
